臺灣臺南地方法院交通事件裁定　　　　　　　　　　　　九十三年度交聲字第六號
　　移送機關　交通部公路總局嘉義區監理所臺南監理站
　　受處分人
　　即異議人　甲○○
右列受處分人因違反道路交通管理處罰條例案件，對於交通部公路總局嘉義區監理所
臺南監理站民國九十二年十二月二十四日所為之裁決處分（處分案號：嘉監南字第裁
七四─ＺＨ0000000號），聲明異議，本院裁定如左：
    主  文
異議駁回。
    理  由
一、聲明異議意旨略以：受處分人即異議人甲○○雖不否認其所有之車牌號碼Ｄ五─
    ０三五六號自用小客車，於民國九十一年十二月七日下午兩點三十四分左右，有
    經人駕駛而在行經最高速限為時速八十公里之國道十號高速公路西向十七‧九公
    里處時，因該車之行車速度為時速一０九公里，而有超速行駛之違規情事，然因
    異議人原戶籍地之「台南市○區○○路二一０號十樓之三」房屋受到法院拍賣，
    乃搬家至「台南縣永康市○○路一一二巷一０二號四樓之八」處，所以實際上並
    未收到本交通違規事件之舉發通知單，以致逾期未到案，且未能自動繳納罰款。
    而原處分機關未經查明，即裁處異議人應繳最高額之罰款，故異議人不服該裁處
    ，而提起本件異議。
二、按汽車行駛高速公路或設站管制之道路，而不遵管制之規定者，處汽車駕駛人新
    臺幣三千元以上六千元以下罰鍰，並記違規點數一點，道路交通管理處罰條例第
    三十三條第一項及第六十三條第一項第一款分別定有明文。又汽車行駛高速公路
    應依速限標誌指示，高速公路交通管制規則第五條第一項前段亦規定甚明。次按
    ，汽車駕駛人有違規行為經以科學儀器取得違規證據資料者，當場不能或不宜攔
    截製單舉發者，得對汽車所有人逕行舉發處罰；至前項逕行舉發，應記明車輛牌
    照號碼、車型等可資辨明之資料，查明汽車所有人姓名或名稱、住址後，製單舉
    發處罰之，道路交通管理處罰條例第七條之二第一項第六款及第二項亦有明文規
    定。另當事人變更其送達之處所而不向行政機關陳明，致有應為送達之處所不明
    者，行政機關得依職權命為公示送達；而公示送達自於行政機關公告欄黏貼公告
    之日起，經二十日發生效力，行政程序法第七十八條第三項及第八十一條復規定
    甚詳。
三、經查：
    （一）本件受處分人即異議人甲○○並不否認其所有之車牌號碼Ｄ五─０三五六
          號自用小客車，於九十一年十二月七日下午兩點三十四分左右，有經人駕
          駛而在行經最高速限為時速八十公里之國道十號高速公路西向十七‧九公
          里處時，因該車之行車速度為時速一０九公里，而有超速行駛之違規情事
          ，且有內政部警政署國道公路警察局公警局交字第ＺＨ0000000號
          舉發違反道路交通管理事件通知單一紙及違規測速採證照片一張附卷可參
          ，顯見異議人所有之上開小客車，於前述時、地，有經人駕駛且超速而不
          遵高速公路管制規定之違規行為，應可認定。
    （二）其次，前開舉發通知單及違規測速採證照片，業經內政部警政署國道公路
          警察局第八警察隊於九十二年三月間，依據受處分人即異議人甲○○就上
          開小客車所登記車籍資料上之車主地址：「台南市○區○○路二一０號十
          樓之三」，掛號郵寄予異議人，而經郵政人員前往投送，並無人收受，且
          因「原址查無其人」而遭退回，以致無法依址送達後，該警察隊承辦人員
          再次電腦查詢異議人所登記之地址，得知異議人並未辦理車主地址變更登
          記，乃依上開行政程序法有關公示送達之規定，辦理公示送達之公告等情
          ，則有「原址查無其人」遭退回之舉發通知單掛號郵件、內政部警政署國
          道公路警察局第八警察隊九十二年三月三十一日公警國八交字第０九二０
          ００二二四０號公告函及該警察隊告發單退件移送清冊各一份存卷可佐。
          另異議人就上述小客車車籍資料之車主地址原登記為「台南市○區○○路
          二一０號十樓之三」，而於九十二年十二月二十九日始變更登記為「台南
          縣永康市○○路一一二巷一０二號四樓之八」等情，則有汽車車籍查詢表
          、汽車車輛異動登記書影本及交通部公路總局嘉義區監理所臺南監理站九
          十三年一月十三日嘉監南字第０九三００００七七九號函各一份在卷足憑
          ，顯見內政部警政署國道公路警察局第八警察隊郵寄本件舉發通知單及違
          規測速採證照片時，異議人所有之右開小客車車籍資料之車主地址仍為「
          台南市○區○○路二一０號十樓之三」無誤，而異議人當時業已遷居至台
          南縣永康市，而未居住於該處，則據其陳明在卷，可知異議人就本件舉發
          通知單而言，確有變更其送達之處所，而不向行政機關陳明，致有應為送
          達之處所不明之情形。從而，內政部警政署國道公路警察局第八警察隊本
          得依前述行政程序法之規定，依職權為公示送達，且該警察隊辦理公示送
          達後，經二十日即生送達之效力，故本件交通違規舉發通知單之送達程序
          ，經核應無任何違法或不當之處。
    （三）至受處分人即異議人甲○○上開所辯：本件交通違規之舉發通知單掛號郵
          寄地址：「台南市○區○○路二一０號十樓之三」之房屋，業經法院拍賣
          ，而異議人已搬往他處居住，致未能收到等情縱然屬實，然因汽車所有人
          之地址如有變更，應向公路監理機關辦理登記，道路交通安全規則第二十
          三條第一項則已規定甚詳，顯見汽車所有人遷移住處時，本即負有向監理
          機關辦理地址變更登記之義務，至於汽車所有人究竟基於何項事由遷居他
          處，則非所問。基此，本件異議人原應於搬離上開住處後，隨即依照上開
          規定向公路監理機關辦理車主地址之變更登記，但異議人實際上竟遲至九
          十二年十二月二十九日，始變更登記為「台南縣永康市○○路一一二巷一
          ０二號四樓之八」，故異議人有變更其送達之處所，不向行政機關陳明，
          並造成有應為送達之處所不明之情形，實無疑問。從而，異議人尚難僅以
          其未居住於前述「台南市○區○○路二一０號十樓之三」處，實際上無法
          收受該舉發通知單等事由，而欲免除其應受較高額罰鍰處罰之違規責任。
四、綜上所述，本件受處分人即異議人甲○○所有之上述小客車，於前開時、地經人
    駕駛而有超速並不遵高速公路管制規定之違規情事既可認定，則內政部警政署國
    道公路警察局第八警察隊依照前述道路交通管理處罰條例第七條之二第一項第六
    款及第二項等規定逕行舉發，並於根據異議人所登記車籍資料中之車主地址郵寄
    遭退回後，乃依法公示送達，且該公示送達生效後，異議人並未遵期到案說明，
    或於期限內自動繳交罰款，故移送機關即交通部公路總局嘉義區監理所臺南監理
    站，據此並引用道路交通管理處罰條例第三十三條第一項及第六十三條第一項第
    一款等規定，裁處異議人罰鍰新臺幣六千元，並記違規點數一點，於法即無任何
    違誤之處。至本件異議人僅以其未實際收受該舉發通知單，而指摘本件送達程序
    及裁決處分有所不當，經核並無理由，故應予以駁回。
五、據上論斷，應依道路交通案件處理辦法第十九條，裁定如主文。
中    華    民    國      九十三      年      五      月      十九      日
                              臺灣臺南地方法院交通法庭
                                  法  官    陳  志  成
右正本證明與原本無異。
如不服本裁定應於送達後五日內向本院提出抗告狀。
                                  書記官    黃  瓊  蘭
中    華    民    國      九十三      年      五      月      十九      日
